【裁判字號】    90,訴,1087
【裁判日期】    900802
【裁判案由】    確認僱傭關係存在
【裁判全文】
臺灣台中地方法院民事判決  九十年度訴字第一○八七號
    原      告  甲○○
    被      告  台中縣私立致用高級中學
    法定代理人  乙○○
右當事人間確認僱傭關係存在事件，本院判決如左：
    主    文
確認兩造間之僱傭關係存在
訴訟費用由被告負擔。
    事    實
甲、原告方面：
一、聲明：如主文所示。
二、陳述：
（一）查原告係被告學校補校擔任幹事之職，前後共計已有十八年，於民國（下同）
      八十九年七月三十一日，原告已收到被告學校之聘僱書，惟因原告於八十九年
      六月二十三日甫生產，八十九年八月七日銷假上班，然因產後身體十分虛弱，
      故於同年月十一日，向被告學校依規定請休假（特別休假），希於暑假期間儘
      速調養身體，以待學期之開始，且依規定原告已覓得代理人以代處理原告職務
      ，並經單位主管及人事主管簽認同意後，呈送被告學校校長後始休假。惟原告
      於靜養身體時，原告之家人竟接獲被告學校之通知，催促原告返回學校上班，
      並以日校註冊為由，要求原告回校上班，惟因原告未在家中休養，故一直未獲
      家人轉告，直至八十九年八月十七日始獲通知，原告即於該日下午回校上班，
      但被告之法定代理人卻稱原告已遭解聘，要原告無庸上班，嗣即接獲解僱通知
      。
（二）次查，原告於被告學校服務滿十八年，依被告教職員工出缺勤差假管理辦法第
      三條第三款之休假欄規定，原告每年有二十一日之休假，即如一般勞工之特別
      休假，且依前開辦法第二小款之規定，該特別休假須於寒假期間為之，故只要
      符合該等條件之請休假，被告無正當理由，當無拒絕休假之理由。本件被告學
      校八十八年度第二學期之暑假自八十九年七月一日起至八月二十六日止，足見
      原告請休假之時機並無違反規定之情事。
（三）再查前開差假管理辦法就特別休假欄中有但書規定，即如因業務繁忙得隨時通
      知停止休假，惟本件被告學校校長，並非以業務繁忙為理由，而係以全校已正
      常上班停止休假為由，不准原告之休假，顯見此理由與被告學校規章並不相符
      ，而係被告學校校長以一己之好惡為之，且被告學校校長不准休假之期間係為
      八十九年八月十五日，自十五日至原告回校之十七日下午僅二日半，亦未逾三
      日，被告學校竟以差假管理辦法第三條第七款為解聘之通知，實屬不法。
（四）末查，本件原告請休假之期間，被告學校補校部分並未開始上課，亦無註冊之
      活動，是被告學校補校部分尚未開始運作，且該時尚有多位主任級人員亦於該
      時請休假，況原告之業務已有人代理，人事主管單位亦同意原告之請假，自可
      認被告學校並無業務繁忙之情事，又值被告學校之暑假期間，原告之請休假自
      合規定又合法，不容被告學校之校長以一己之私擅斷，是本件僱傭關係仍應存
      在。
三、對被告抗辯所為之陳述：
（一）本件被告主張原告有作輟無常，不配合學校之規定，在學校表現欠佳云云。惟
      查，本件原告工作一向認真，甚至連產假期間，於收到被告通知返校支援，原
      告均義無反顧的回校支援，而被告故意在原告考核上大作文章，實為被告刁難
      之舉，本件事件僅是一導火線而已。再者依被告所提出之考核中，既指原告於
      八十七年、八十八年二年度之考積均列為丙等，則何以被告於八十九年度又續
      聘原告？其前後矛盾之行徑，更見該考核表之不可採信。
（二）被告一再主張原告之請假應於三日前請妥，惟查此三日之期間，並非法律所規
      定之法定期間，且於本件涉訟之假單中，主管人事且熟諳學校人事管理規章之
      人事主任於假單上業簽准，顯見該所謂三日僅為訓示規定，否則於假單到達人
      事單位即可批駁，又何須到校長處再為審酌？是被告執該項人事法規為據，即
      與事實不符。
（三）再查，本件原告於八十九年八月十七日下午收悉被告方面通知回校上班後，原
      告即刻返回學校上班，並無曠職三日半之情事。
四、證據：提出聘書暨服務規章、請假單、私立致用高級中學教職員工出缺勤差假管
    理辦法節本、私立致用高級中學（令）、八十八學年度第二學期期末校務會議校
    長書面報告資料暨人事室報告、活期儲蓄存款、聲請傳訊證人蘇柏南、王清泉、
    蔡得永、胡國垣。
乙、被告方面：
一、聲明：原告之訴駁回。
二、陳述：
（一）緣原告原為被告學校之職員，雖在學校任職已久，但平日即作輟無常，在外擔
      任之外務又極多，本身除主持紀老師文理補習班，並親自擔任珠算、心算老師
      ，另尚兼有大甲鎮民眾服務站之珠心算課程，在外兼職並未經學校同意，故平
      時即無心於學校之業務，不配合學校之規定，近年在學校之表現又欠佳，平時
      即常不依照學校規定之請假程序批准方休假或逕行外出，甚且常於擬休假前才
      將假單送往批示，未獲權責長官批示即依己意休假。本件原告確於八十九年六
      月二十三日因生產而請產假，且亦於同年八月七日銷假上班，但於同年十一日
      上午十一時五十九分下班前方將假單送請批閱，且依請假單說明欄中已明確規
      定除病假外，應在三天前請妥，而原告未獲被告學校校長之批示，即未獲准假
      前，便依己意逕行休假。況且，原告曠職因與請假規則不合，蓋被告學校之教
      職員工出勤差假管理辦法參、請假乙節：一、乃規定「教職員工遇有需要可請
      事假、病假、…，由本人填具請假單經單位主管同意簽章後送教務處及人事主
      管簽章『轉呈校長批閱准方完成請假手續』」，則原告未經校長批准即自行休
      假不來上班，與法自有不合，更況被告學校於原告自行休假期間，已請人事主
      管及人事主任多次催促，原告仍未即回學校上班。
（二）又查，前開管理辦法參、請假乙節：七之規定：「連續曠職達三日…者，得予
      以解聘…。」因此被告學校於八十九年八月二十四日遂依法作成解聘簽核作業
      ，並以八十九年八月二十五日致人字第六○三三號文通知原告，被告並無違法
      定程序，實係原告之請假不合法，即未獲准假，經單位主管及人事主任之催促
      ，仍未即回學校上班，其曠職之事實明確，被告學校解聘原告，於法自無不合
      。
（三）原告為私立學校之職員工，並無勞動基準法之適用：
      按依據行政院勞工委員會八十七年十二月三十一日台八十七勞動一字第○五九
      六○五號公告「私立各級學校及已完成財團法人登記之私立幼稚園教師、職員
      不適用勞動基準法」，合先敘明。
（四）依法解聘原告之依據乃「致用高級商工職業學校教職員工出勤差假管理辦法第
      三條第七款之規定」，無須準用公立同級同類學校之規定：
  １、按私立學校法施行細則第三十八條規定「私立學校教職員之薪給、『考核』，
      準用公立同級同類學校之規定辦理」，而所謂『考核』之準用乃指「公立學校
      教職員成績考核辦法」（八十九年九月二十六日修正）而言；另被告學校依據
      台灣省政府教育廳八十七年七月三日八七教人字第一二二二○號函，為配合校
      園自主之時代趨勢所賦予之權責，亦制定了「台中縣私立致用高級商工職業學
      校教職員成績考核辦法」，用以規範教職員之考核，除符合省教育廳函之要求
      ，亦與私立學校法施行細則第三十八條之規定無悖。而本件原告受被告學校解
      聘之依據，乃「致用高級商工職業學校教職員工出勤差假管理辦法」（以下簡
      稱出勤差假管理辦法），此規定本身即毋庸準用公立學校之規定，此乃私立學
      校基於私校之特性與競爭力之考量，加強私立學校服務之品質、強化工作效能
      ，並衡量私立學校生存之必要，合乎適當性與合理性所為之規定，進而取得較
      公立學校更優勢之地位，以獲得較佳之聲譽，並招攬優秀之人才。故關於「台
      北市各級學校教職員請假規則」（八十七年四月二十九日廢止）及台灣省公立
      學校教師及職員出勤差假管理辦法」（七十三年八月二十日修正）等規定，乃
      針對公務員之規範，而私立學校所制定之出勤差假管理辦法，規範之對象乃私
      立學校之教職員工，兩者性質與規範之對象並不相同，故私立學校之出勤差假
      之管理辦法自無須依據私立學校法施行細則第三十八條準用公立學校之規定，
      而前揭公立學校之規定至多也僅僅作為私立學校參考、比較之用，因此，上開
      公立學校請假之規定，於私立學校並無比照辦理之必要。
  ２、被告學校依據「致用高級商工職業學校教職員工出勤差假管理辦法第三條第七
      款之規定」，將原告解聘，非依據考核之相關規定：
      據此，公立學校之請假規則或出勤差假管理辦法等規定僅適用於公立學校，既
      然私立學校本身即依據需要與衡量私校之特性制定相關規範，且該規定乃基於
      私立學校為避免類如公務機關散漫怠惰、成效不彰之情形，而仿效私人企業並
      斟酌實際需求所制定，其內容適法並無不當。本件解聘原告之依據乃係致用高
      級商工職業學校教職員工出勤差假管理辦法第三條第七款之規定，並非台中縣
      私立致用高級商工職業學校教職員成績考核辦法，故原告被解聘與考核之相關
      規定無涉，此乃二事，亦應釐清。換言之，被告學校依法解聘原告之依據乃「
      致用高級商工職業學校教職員工出勤差假管理辦法第三條第七款之規定」，非
      「台中縣私立致用高級商工職業學校教職員成績考核辦法」，本無須準用公立
      同級同類學校之規定。更何況，依據前開省教育廳函之闡示，關於私立學校之
      考核，教育行政機關，為配合校園自主之時代潮流，除訂定少許之原則規定外
      ，均賦予私立學校較高之自主性，則有關私立學校出勤差假管理辦法等規定，
      自當更由私立學校保有其自主性，方符時趨。
（五）原告出勤狀況不良，並非偶發事件；其連續曠職三天半，已構成被告學校得依
      民法第四百八十九條第一項終止僱傭契約之事由：
  １、依照原告與被告學校所訂之應聘書中所載，原告之聘期自八十九年八月一日起
      至九十年七月三十一日止，又如前所述之勞工委員會之函令所示，原告為私立
      學校之職員工，並無勞動基準法之適用，故原被告之關係應為民法上定期之僱
      傭關係，而原告違反被告學校之教職員工出勤差假管理辦法之規定，應上班之
      時間未依規定上班，又未經准假即逕行不來被告學校上班，連續曠職三天半，
      依照社會通念當屬怠於服勞務，更係嚴重違反應聘書附加條款言明於服務期間
      願遵守被告學校服務規約之承諾，當屬被告學校得據以終止契約之重大事由。
  ２、次查，原告於八十九年八月十五日即獲學校之通知，休假並未獲准，且當日係
      被告學校職業類科綜合高中新生到校註冊之重要日期，學校正處於繁忙之時期
      ，此有被告學校八十九年六、七、八月份重大行事摘要為憑，原告亦知歷年來
      新生註冊全校職員應盡全力支援辦理註冊事宜，並非如原告所稱係於同年月十
      七日下午收悉被告方面通知回學校上班後，原告即刻返還學校上班，蓋於同年
      月十五日原告即受學校多次通知假單未批准，請其返校上班，當日中午原告亦
      有打電話給單位主管，又以被告職員工之請假，需經准假後，方有休假可言，
      在未經權責主管校長准假之前逕行休假，即屬曠職，否則學校請假規定與假單
      之設計，即為訓示規定，實則不然！蓋縱經單位主管及人事單位主任之簽准，
      其僅係因同仁之情誼，幫原告送請校長批示，且被告學校為體恤教職員工之辛
      勞，並使職員工得以於寒暑假充分休息，已以上半天班之方式，讓兼行政職務
      教師及職員工，得以休假，再者，被告學校於八十九年八月十四日已恢復上全
      天班，又十五日逢註冊之日，校務本繁忙，原告請假長達五天半，校長不准假
      ，且學校遇有業務上需要時，亦常作臨時事務調整，又原告往年於相關業務亦
      均有支援，故學校要求原告回學校上班，遂於工作分配表上再補列原告，其目
      的乃請假不准，要求原告回校上班。
  ３、況且，原告出缺勤狀況不良，已非偶發事件，原告往年之出缺勤狀況即不佳，
      八十七年及八十八年便因出缺勤狀況不良而由考核委員會考核列為丙等，學校
      本一再容忍，基於顧及同事情誼，被告學校雖續發應聘書予原告，其目的無非
      希望給與原告啟新之機會，更昐原告能摒除出缺勤不正常之惡習，詎料，原告
      舊習不改，因恃其資深難免有恃無恐，不顧其與被告學校間依據應聘書所為之
      約定，而只求自己方便經常缺勤，本件經人事助理員與人事主任再三之催假回
      校上班，卻不予理會，遲於數日後方返校，被告學校迫於無奈，僅得依據規定
      將原告解聘。因此，原告違被告學校之出勤差假管理辦法，被告學校遂依據前
      開出勤差管理辦法之規定將原告解聘，自依法有據。
三、證據：提出考核表、個人出勤月報表、致用高級商工職業學校教職員工出勤差假
    管理辦法、簽於致用高級中學人事室、私立致用高級中學（令）、臺中縣私立致
    用高級中學職員聘約存根、聘書、應聘書暨服務規約、致用高級中學教務處八十
    九年六、七、八月份重大行事摘要、致用高級中學附設進修學校八十九年暑假工
    作計劃、台中縣私立致用高級商工職業學校教職員工成績考核辦法、八十七、八
    十八學年度教職員工成績考核委員名單，聲請傳訊證人吳進北、陳廷秀、朱家騏
    。
    理    由
一、本件原告主張：原告擔任被告學校補校幹事之職，前後共計已有十八年，於八十
    九年七月三十一日，原告已收到被告學校之聘僱書，聘期自八十九年八月一日起
    至九十年七月三十一日止，依被告教職員工出勤差假管理辦法第三條第三款之休
    假欄規定，原告於八十九學年度應有二十一日之休假，復以原告於八十九學年度
    之八十九年八月十一日之暑假期間，向被告學校依規定請休假，休假期間自八十
    九年八月十四日起至同年月十九日止，且依規定已覓得代理人以代處理原告職務
    ，並於遞出請假單送單位主管吳進北、人事主任陳廷秀簽章後，由人事室呈送被
    告學校校長後始休假，嗣後原告於接到學校通知請原告返校上班，原告於同年月
    十七日下午返校上班，惟原告卻已遭被告學校於八十九年八月二十四日依法作成
    解聘簽核作業以原告曠職三天半予以解聘等情，有原告提出之臺中縣私立致用高
    級中學職員聘書、致用綜合高級中學職員工友請假單、致用高級商工職業學校教
    職員工出勤差假管理辦法、私立致用高級中學（令）等資料為證，且為兩造所不
    爭執，堪信為真實。
二、
（一）原告復主張：依被告教職員工出缺勤差假管理辦法第三條休假欄之規定，特別
      休假須於寒暑假期間為之，故被告無正當理由，應不得拒絕休假。本件原告請
      休假之時機正值被告學校暑假期間，並無違反規定之情事。再查前開差假管理
      辦法就特別休假欄中有但書規定，即如因業務繁忙得隨時通知停止休假，惟本
      件被告學校校長，並非以業務繁忙為理由，而係以全校已正常上班停止休假為
      由，不准原告之休假，顯見此理由與被告學校規章並不相符，且被告學校校長
      不准休假之期間係為八十九年八月十五日，自十五日至原告回校之十七日下午
      僅二日半，亦未逾三日，再者，本件原告於八十九年八月十七日下午收悉被告
      方面通知回校上班後，原告即刻返回學校上班，並無曠職三日半之情事。末以
      ，本件原告請休假之期間，被告學校補校部分並未開始上課，亦無註冊之活動
      ，是被告學校補校部分尚未開始運作，況原告之業務已有人代理，並經單位主
      管及人事主管簽認同意後，呈送被告學校校長後始休假，自可認被告學校並無
      業務繁忙之情事，故原告之請休假自合規定又合法，是本件僱傭關係仍應存在
      等情。
（二）被告則以：緣原告雖為被告學校任職已久之職員，平時即常不依照學校規定之
      請假程序批准方休假或逕行外出，甚且常於擬休假前才將假單送往批示，未獲
      權責長官批示即依己意休假。本件原告未依請假單上說明欄之指示於三日前請
      妥休假，即未獲被告學校校長准假前，便依己意逕行休假，再者，被告學校於
      八十九年八月十四日已恢復上全天班，又十五日當日係被告學校職業類科綜合
      高中新生到校註冊之重要日期，校務本繁忙，原告亦知全校職員應盡全力支援
      辦理註冊事宜，原告請假長達五天半，校長不准假乃因原告之請假不合法，且
      原告於八十九年八月十五日即獲學校多次之通知，休假並未獲准，又以被告職
      員工之請假，需經准假後，方有休假可言，在未經權責主管校長准假之前逕行
      休假，即屬曠職，復以被告學校為體恤教職員工之辛勞，並使職員工得以於寒
      暑假充分休息，已以上半天班之方式，讓兼行政職務教師及職員工，得以休假
      ，學校遇有業務上需要時，亦常作臨時事務調整，又原告往年於相關業務亦均
      有支援，故學校要求原告回學校上班，遂於工作分配表上再補列原告，其目的
      乃請假不准，要求原告回校上班。本件原告經單位主管及人事主任之催促，仍
      未即回學校上班，其曠職已達三日半之事實明確，被告學校依教職員工出勤差
      假管理辦法第三條第七款解聘原告，於法自無不合。復原告前開違反被告學校
      之教職員工出勤差假管理辦法之規定，應上班之時間未依規定上班，又未經准
      假即逕行不來被告學校上班，連續曠職三天半，依照社會通念當屬怠於服勞務
      ，更係嚴重違反應聘書附開條款言明於服務期間願遵守被告學校服務規約之承
      諾，亦屬被告學校據以依民法第四百八十九條第一項得終止契約之重大事由，
      等語置辯。
      從而，本件所應審究者為：
（一）原告是否未依被告學校之內規辦妥請假手續？
（二）被告學校校長所為之批示，是否合乎被告學校教職員工出勤差假管理辦法之規
      定？
（三）原告是否曠職達三日而構成被告學校得予以解聘之事由？
（四）被告學校是否得依民法第四百八十九條第一項之事由，解聘原告？
三、
（一）本件原告以針對系爭請假過程中，其已就相關業務覓得職務代理人，且經處室
      組長、單位主任簽章，再送交人事室經人事主任轉呈校長批示後，始開始休假
      ，並無未依規定辦理請假手續之情事。被告則以原告未依請假單上說明欄之指
      示於三日前請妥休假，即未獲被告學校校長准假前，便依己意逕行休假，已違
      反被告學校請假手續之相關規定等語置辯。
（二）經查：
  １、依被告學校教職員工出勤差假管理辦法「參、請假：一、」之規定，「教職員
      工遇有需要可請事假、病假、婚假、分娩假、喪假及公假。由本人填具請假單
      經單位主管同意簽章後送教務（校務）處及人事主管簽章轉呈校長批准方完請
      假手續」，又依同辦法「參、請假：三、」之規定，得知被告學校教職員工每
      學年之假別有「事假、病假、婚假、分娩假、喪假、公假及休假」，此有致用
      高級商工職業學校教職員工出勤差假管理辦法附卷可稽，從而，同辦法「參、
      請假：一、」之請假手續規定條款中既未將「休假」之假別予以列入，根據明
      示其一，排除其他之法理，應認同辦法「參、請假：一、」並未就「休假」之
      請假手續予以規範，先予敘明。
  ２、復依致用綜合高級中學職員工友請假單說明欄二、規定「除病假外，須於三天
      前請妥…」，係以排除適用之方式就請假手續加以規範，屬於被告學校職員工
      假別中之「休假」，應為此說明所含括。
  ３、再者，系爭請假單說明欄係規定除病假以外之假別須於三天前請妥，復依同說
      明一、規定：「請假應先覓妥代理人後，經處室組長及單位主管簽章，再送交
      人事室」，即可謂已完成請假手續，至前開規定雖附以（由人事室轉呈校長批
      示）之規定，然因該說明之附加條款，係課予人事單位須將教職員工請假之單
      據、證明轉呈校長，為規範人事室針對被告學校教職員工請假須履踐之職務義
      務，又以人事單位就被告學校教職員工之出勤差假等相關業務，為被告學校全
      體教職員工之上級單位，自無法期待原告有權監督被告學校人事單位是否即時
      送交請假單據予校長批示，在此前提下，若認原告須待校長批示准否確定後，
      始完成請假手續，無異將被告學校人事單位所須負擔之職務義務轉嫁於原告，
      再據三位證人於九十年五月十六日之準備程序證述被告學校處理教職員工請假
      之實際狀況如下：
   (1) 被告學校汽車科教師兼教職員考績考核委員之證人王清泉稱：任職於被告學校
      二十二年期間，曾有一次因急事請假，經由主任簽章後，即離開學校，再以電
      話聯絡人事單位，詢問請假是否獲准等語。
   (2) 另證人即為被告學校之專任教師兼教師會理事長蔡得永證稱：「…我在校有任
      行政工作約十七年，後來才轉任教師。休假前三日須辦妥學校准假手續，在我
      任行政工作期間，學校以往都沒有確實執行。…」「我遞假單後，即離開學校
      ，但假單在事後，應有經校長批准。」等語。
   (3) 證人即被告學校專任老師胡國垣證述稱：「…八十三年間我是學校訓導主任，
      職務一年。學校職員、工友的請假手續，急事時，寫個單子，由一級主管同意
      ，即可視為請假手續完備，毋庸校長准假。學校從未有因學校請假手續不完備
      ，即遭免職，一般請假手續，一級主管同意，就可以通過，…如果請假時，找
      到職務代理人，我們學校一定會准假…學校請假與休假情況不同。我任行政工
      作時，如果是職員請休假，不管三天或五天，只要一級主管同意，就可以離開
      學校。我會視業務需要認定，於准假後，再將假單送人事室。…」等語。
      可知，被告學校依往例並未切實執行系爭請假單所示上之請假手續，復以被告
      亦稱被告學校於何時核准教職員工請假之申請，並無明文規定，若將批示人員
      處理請假申辦手續遲滯之後果，由無權催促核辦程序之申請人即原告承擔，自
      不合理。
  ４、本件原告請假之期間為八十九年八月十四日八時起起至同年八月十九日十二時
      止，共計五天半，依系爭請假單上「須於三天前請妥」之規定，原告至遲應於
      同年月十一日遞呈假單，復查，原告確於同年月十一日遞出請假單，且經處室
      組長李慧芳、單位主管吳進北之簽章，並送交人事主任，經主任陳廷秀同日用
      印核章，此有系爭請假單在卷，援引前開之論述，應認原告業已完成請假手續
      ，被告辯稱原告未依規定辦妥請假手續，當不可採。
四、
（一）原告復主張：前開差假管理辦法就特別休假欄中但書規定，如因業務繁忙得隨
      時通知停止休假，惟本件被告學校校長，並非以業務繁忙為理由，而係以全校
      已正常上班停止休假為由，不准原告之休假，顯見此理由與被告學校規章並不
      相符等語。
      被告則以：被告學校於八十九年八月十四日已恢復上全天班，又十五日當日係
      被告學校職業類科綜合高中新生到校註冊之重要日期，校務本繁忙，原告亦知
      全校職員應盡全力支援辦理註冊事宜，原告請假長達五天半，校長不准假當有
      理由。
（二）復查：
  １、按紀念日、勞動節日及其他由中央主管機關規定應放假之日，均應休假，另受
      僱人繼續工作一定期間後，雇主應給予特別休假，以慰其辛勞，並恢復其身心
      疲備，保其文化生活，故服務之年資越長，應享特別休假日之日數越多，又受
      僱人之休假日，僱傭人不可任意剝奪，惟經雙方排定特別休假日期，如因實際
      需要，自可經雙方同意後變更之。
  ２、依被告學校教職員工出勤差假管理辦法「參、請假：三、休假」之規定內容觀
      之，該休假應係指特別休假，又依該說明欄２、３：兼任行政職務之教師及專
      任職員之休假應在寒暑假期間為之。（如因業務繁忙，得隨時通知停止休假）
      ，每次休假應至少半日之規定，是以，被告學校中享有休假權利之受僱人其休
      假權尚須受(1)於寒暑期間始得休假，(2)被告學校如有業務繁忙之情事，得停止
      受僱人已使用且正在進行中之休假權等限制。
  ３、次查，本件被告學校於八十九年八月十四日已恢復上全天班，又十五日係被告
      學校職業類科綜合高中新生到校註冊、轉復學生註冊資料準備、場地安排、助
      學貸款業務資料準備之重要日期，有八十八學年度第二學期期末校務會議人事
      室報告、致用高級中學教務處八十九年六、七、八月份重大行事摘要、致用高
      級中學附設進修學校八十九年暑假工作計劃等資料為證，被告學校復針對同年
      月十五日之註冊教務做成惠辦事項之工作分配表，雖形式上被告學校校長於請
      假單上批核「全校已經正常上班停止休假要回學校上班」，並未表徵業務狀況
      ，然實質上被告學校既確有前開校務繁忙之情事，被告學校依前開出勤差假管
      理辦法之規定，自有正當理由通知原告停止休假。
五、
（一）本件原告繼稱：被告學校校長係於八十九年八月十五日批核不准原告之休假，
      自該日至原告回校之十七日下午僅二日半，亦未逾三日，且本件原告於八十九
      年八月十七日下午收悉被告方面通知回校上班後，原告即刻返回學校上班，並
      無曠職三日半之情事，被告學校竟以差假管理辦法第三條第七款為解聘之通知
      ，實屬不法。
      被告則以：原告於八十九年八月十五日即獲學校單位主管及人事主任多次之通
      知，休假並未獲准，又以被告職員工之請假，需經准假後，方有休假可言，在
      未經權責主管校長准假之前逕行休假，其曠職已達三日半之事實明確，被告學
      校依教職員工出勤差假管理辦法第三條第七款解聘原告，於法自無不合等語置
      辯。
（二）繼查：
  １、按「曠職」係指受僱人於應工作之日不工作，亦未請假而言。
  ２、本件原告係完成請假手續後，方開始其休假，並無如被告學校所稱原告尚未辦
      妥請假手續逕自離校之情事，已證述如前，是原告已合法開始行使其休假之權
      利。又雖被告學校有權依被告學校之出勤差假辦法於被告學校校務繁忙時，停
      止原告之休假，然被告學校所擁有之停止休假權，應係向將來生效，不得認有
      溯及既往撤銷休假權之法律效果。
  ３、再者，本件經證人即被告學校之人事主任陳廷秀及人事助理員朱家騏均證述稱
      ：被告學校於八十九年八月十五日上午，已以電話聯絡通知原告及其配偶，請
      原告回校上班等情，且原告於九十年六月四日準備程序時亦稱其於八十九年八
      月十五日曾以電話回覆被告學校人事主任稱其無法趕回被告學校，是被告陳稱
      原告於同年月十五日時，已受告知須返回學校等語，應堪採信。
  ４、惟查，原告既已相關規定完成請假手續，而被告學校校長係於八十九年八月十
      五日行使停止休假權，並於系爭請假單上批示「全校已經正常上班，停止休假
      要回學校上班」，原告既未遵被告學校八十九年八月十五日上午之通知於當日
      停止休假，返校上班，即屬曠職，原告直至同年月十七日下午返校上班，其曠
      職之日數應未逾二日半。再依被告學校教職員工出勤差假辦法第三條第七款雖
      規定，「連續曠職達三日…得予以解聘、停聘或不續聘。」，然原告並未曠職
      達三日，故被告稱原告已曠職達三日半而予以解聘，應有誤認，實不可採。
六、本件被告另辯稱：原告違反被告學校之教職員工出勤差假管理辦法之規定，連續
    曠職之舉，依照社會通念當屬怠於服勞務，更係嚴重違反應聘書附開條款言明於
    服務期間願遵守被告學校服務規約之承諾，被告學校自得據依民法第四百八十九
    條第一項終止契約與原告間之僱傭契約。然查：
（一）按民法第四百八十九條第一項所稱之重大事由，係指如不管該事由之存在而仍
      使繼續僱傭契約，則顯有害於當事人之利益，在一般交易觀念上可認為甚為不
      當或不公平之事實。
（二）本件原告係被告學校之補校職員，聘期自八十九年八月一日起至九十年七月三
      十一日止，兩造間係屬於定有期限之聘僱契約，此為兩造所不爭執。繼以，原
      告於請系爭休假時，被告學校雖正值被告學校日校職業類綜合高中新生到校註
      冊等業務繁忙時節，且據證人吳進北證稱：新生註冊屬於全校性之活動，原告
      雖為補校職員，仍需支援，然證人王清泉則證述稱：被告學校規定若遇學校有
      重要事項，教職員工不得請假，但若學校有重要事項時，學校約於三天至七天
      會有書面通知相關人員等語，又依被告學校所提出之八十九年綜合高中部暨高
      職部新生註冊有關處室惠辦事項之記載，並佐以被告學校於九十年六月四日陳
      報狀之說明得知，被告學校本未將原告列入工作分配表之名單中，被告學校亦
      自承係因被告學校不准原告之休假，嗣後補列原告之姓名於其上，是以，既被
      告學校於前開校務繁忙之際，事先並未安排原告之職務工作，嗣後亦非因人力
      之不足（被告學校自承是因不准原告之請假）而補列原告於工作分配表之名單
      中，另原告就其休假時之職務工作，業已覓得職務代理人，故被告學校該時期
      之校務，當不致因原告之休假而受影響，且原告申請休假之際，並未受被告學
      校依慣例所為須由原告提供支援之通知，原告自無怠服勞務之行為，從而，原
      告行使其受被告學校教職員工出勤差假管理辦法所賦予之休假權，既未損及被
      告學校職務之正常運作，亦無何不當或不公平之情事，被告學校依民法第四百
      八十九條第一項終止與原告之僱傭契約，顯屬無據。
七、綜上所述，原告已按被告學校之內部規約，完成申請休假之手續，於八十九年八
    月十四日始開始休假，而被告學校校長於同年月十五日依教職員工出勤差假管理
    辦法亦有權停止原告之休假，惟原告既於同日受通知而未適時返校任職，應認原
    告於同日受通知，並經合理之在途期間經過後，始有曠職之情事，計至原告於同
    年月十七日下午返校上班，原告曠職之日數，應未逾二日半，被告學校依教職員
    工出勤差假管理辦法第三條第七款解聘原告，自無理由，又原告並無何怠服勞務
    之重大事由，已如前述，被告學校依民法第四百八十九條第一項解聘原告，亦屬
    無據，是以原告與被告學校間之僱傭關係仍應存在。
八、本件事證已臻明確，兩造其餘主張及舉證，與判決結果不生影響，爰不一一論述
    ，附此敘明。
九、據上論結，本件原告之訴為有理由，依民事訴訟法第七十八條，判決如主文。
中      華      民      國    九十      年      八      月      二      日
                                臺灣台中地方法院民事第五庭
                                    審判長法  官  張惠立
                                          法  官  王邁揚
                                          法  官  劉兆菊
右為正本係照原本作成
如對本判決上訴，須於判決送達後廿日內向本院提出上訴狀
中      華      民      國    九十      年      八      月      二     日
~B法院書記官


司法院資訊處製作；財團法人民間司法改革基金會備份。
